【裁判字號】    98,交聲,284
【裁判日期】    981231
【裁判案由】    違反道路交通管理處罰條例聲明異議
【裁判全文】
臺灣苗栗地方法院交通事件裁定         98年度交聲字第284號
原處分機關  交通部公路總局新竹區監理所苗栗監理站
異  議  人
即受處分人  甲○○
上列異議人即受處分人因違反道路交通管理處罰條例案件，對於
交通部公路總局新竹區監理所苗栗監理站於民國97年10月29日、
98年8 月13日所為之竹監苗字第裁54-CG0000000、54-CG0000000
號處分（原舉發案號：臺北縣政府警察局北縣警交字第CG000000
0 、CG0000000 號）及臺北縣政府警察局98年6 月4 日北縣警交
字第CN0000000 號舉發違反道路交通管理事件通知單，聲明異議
，本院裁定如下：
    主  文
異議均駁回。
    理  由
壹、按行政機關如不能依行政程序法第72條及73條之規定，將文
    書送達於當事人本人或將文書付與有辨別事理能力之同居人
    、受僱人或應送達處所之接收郵件人員者，得將文書寄存送
    達地之地方自治或警察機關，並作送達通知書2 份，1 份黏
    貼於應受送達人住居所、事務所、營業所或其就業處所門首
    ，另一份交由鄰居轉交或置於該送達處所信箱或其他適當位
    置，以為送達。如由郵政機關為送達者，得將文書寄存於送
    達地之郵政機關，行政程序法第74條第1項 及第2 項規定甚
    明。且依前開規定所為之寄存送達，無論應受送達人實際上
    於何時受領文書，均以寄存之日，視為收受送達之日，而發
    生送達之效力（最高行政法院97年度裁字第2149號判決意旨
    及法務部93年4 月13日法律字第0930014628號函釋參照）。
貳、次按異議人不服道路交通管理處罰條例第8 條所定主管機關
    所為之處罰者，得於接到裁決書之翌日起20日內，向管轄地
    方法院聲明異議，道路交通管理處罰條例第87條第1 項定有
    明文。交通法庭認聲明異議不合法律上之程式，且無從補正
    者，應以裁定駁回之；依道路交通管理處罰條例第87 條 規
    定向管轄法院聲明異議之期間，自裁決送達之翌日起算，並
    得依法扣除在途期間；交通法庭認聲明異議不合法律上之程
    式，且無從補正，或其異議權已喪失者，應以裁定駁回之，
    道路交通案件處理辦法第12條、第18條亦分別定有明文。另
    道路交通異議案件，當事人非居住於處罰機關所在之鄉、鎮
    、市，但居住於受理聲明異議案件法院之管轄區域者，應依
    法院訴訟當事人在途期間標準第2 條第1 款中之地方法院在
    途期間欄所載日數，扣除在途期間，同標準第4 條亦有明定
    。
參、就原處分機關於97年10月29日所為之竹監苗字第裁54-CG000
    0000號裁決書處分部分：
一、按機器腳踏車，不在規定車道行駛，處新台幣（下同）600
    元以上1800元以下之罰鍰，道路交通管理處罰條例第45條第
    13款定有明文。
二、原處分意旨略以：本件異議人即受處分人甲○○所有車牌號
    碼203-CHW 號重型機車，於98年5 月13日11時59分許，行經
    臺北縣新莊市○○路與新樹路口處，為臺北縣政府警察局員
    警掣單逕行舉發「機器腳踏車，不在規定車道行駛」違規；
    嗣異議人逾舉發違反道路交通管理事件通知單所載應到案時
    間內提出申訴表示不服舉發，經原處分機關函請舉發單位調
    查結果，仍認異議人有上開違規行為，乃依道路交通管理處
    罰條例第45條第13款規定，於97年10月29日裁處異議人罰鍰
    新臺幣1,800 元，原處分並無不法等語。
三、聲明異議意旨略以：異議人因工作關係，住臺北縣新店市已
    30多年，戶籍房屋已年久失修也無法住人，故沒有收到舉發
    違反道路交通管理事件通知單，對累進處罰金額不服，故提
    出聲明異議等云云。
四、經查：
（一）本件異議人所有前開車牌號碼203-CHW 號重型機車，確有
      於於98年5 月13日11時59分許，行經臺北縣新莊市○○路
      與新樹路口，不在規定車道行駛」，為臺北縣政府警察局
      拍照採證後，逕行舉發乙節，為異議人所不否認，並有舉
      發違反道路交通管理事件通知單、裁決書、送達證書等各
      1 份及採證照片2幀 在卷可稽。
（二）異議人雖執前詞置辯，惟前揭北縣警交字第CG0000000 號
      舉發違規通知單暨採證照片業經原舉發單位即臺北縣政府
      警察局以編號第109452號大宗雙掛號郵件寄存送達至異議
      人之戶籍地址即苗栗縣南庄鄉東村東江64 號 ，嗣因無人
      簽收，郵退原舉發單位，原舉發單位乃依違反道路交通管
      理事件統一裁罰基準及處理細則第5 條及行政程序法第74
      條規定，於97年5 月27日，將違規單寄存於送達地之郵政
      機關即苗栗縣南庄郵局，已依法完成寄存送達等情，有異
      議人個人戶籍資料查詢結果、臺北縣政府警察局98年9 月
      22日北縣警交字第0980141314號函暨檢附送達證書影本1
      份在卷可憑，且依上開行政程序法第74條規定，應以寄存
      之日期視為收受送達之日期，發生送達之效力（法務部法
      律字第0920026106 、0920034228 、0930014628號函意旨
      參照）。是以異議人雖未實際接獲舉發通知單，惟原舉發
      單位既係依上開法定程序送達，自已發生合法送達之效力
      ，不因異議人實際上有無收受而有所異。
（三）嗣因異議人未於法定期間申訴，原處分機關遂於97年10月
      27日製作本件竹監苗字第裁54-CG0000000號裁決書，上開
      裁決書經交由郵政機關送達於異議人即受處分人甲○○位
      於苗栗縣南庄鄉東村東江64號地址，因未獲會晤異議人本
      人，亦無受領文書之同居人、受僱人或應受送達處所接收
      郵件之人，故於97年10月31日將該裁決書以寄存送達方式
      ，寄存於苗栗縣南庄郵局，並各作送達通知書2 份，1 份
      黏貼於應受送達人住居所門首，另1 份置於該受送達處所
      信箱或其他適當位置，以為送達等情，有異議人個人戶籍
      資料查詢結果、機車車主歷史查詢、交通部公路總局新竹
      區監理所苗栗監理站送達書證影本等各1 份在卷可考，而
      依上開行政程序法第74條規定，應以寄存之日期視為收受
      送達之日期，而發生送達之效力（法務部法律字第092002
      6106、0920034228、0930014628號函意旨參照），故上開
      裁決書已於97年10月31日合法送達。異議人如對是項裁決
      不服欲提起異議，依照前揭說明，應自送達生效之翌日即
      97年10月31日起算20日，至97年11月20日止，再加計在途
      期間2 日，即97年11月22日以前提出異議，始為適法。惟
      查，異議人遲至98年10月2 日始向原處分機關聲明異議，
      有其聲明異議狀上之收文戳足憑。是異議人之聲明異議，
      已逾法定20日之不變期間甚明。綜上，本件異議程序自非
      適法，且依其情形無從補正，應逕予駁回。
肆、就臺北縣政府警察局於98年6 月4 日所為之北縣警交字第CN
    0000000 號舉發違反道路交通管理事件通知單聲明異議部分
    ：
（一）按受處分人不服第8 條道路交通主管機關所為之處罰，得
      於接到裁決書之翌日起20日內向管轄地方法院聲明異議，
      道路交通管理處罰條例第87條第1 項定有明文。又違反本
      條例第12條至第68條之規定者，由公路主管機關處罰。公
      路主管機關應設置交通裁決單位辦理，同條例第8 條第1
      項第1 款、第3 項亦定有明文。另道路交通案件處理辦法
      所稱之交通案件，指違反道路交通管理處罰條例，經公路
      主管機關或警察機關或其聯合設置之裁決機關處罰後，聲
      明異議之案件，道路交通案件處理辦法第2 條第1 款亦規
      定甚明。是依道路交通管理處罰條例第87條規定，向管轄
      法院聲明異議者，自以經公路主管機關或警察機關或其聯
      合裁決機關業已為裁決處罰之案件始得為之，即本條例得
      為聲明異議客體以交通裁決單位所為之處分為限，如未經
      裁決，或非以裁決為聲明異議之對象，自與上開規定不符
      。
（二）查本件異議人於知悉其於98年4 月24日12時55分許，在臺
      北縣三重市○○○○路，因在禁止臨時停車處所停車，而違
      反道路交通管理事件遭警舉發開單後，本件應為裁決之主
      管機關尚未裁決，異議人即逕於98年10月2 日具狀向本院
      聲明異議等情，有異議人提出之聲明異議狀、原處分機關
      98年10月5日 聲明異議意見書等件在卷可稽。是本件異議
      人之違規行為雖經舉發，然本院受理聲明異議案件時，本
      件違規行為未經裁決，有本院98年12月31日公路電話記錄
      1 份足參，揆諸前揭說明，其所為之異議與法律上之程式
      即有未合，且無從補正，應予駁回。
伍、就原處分機關於98年8 月13日所為之竹監苗字第裁54-CG000
    0000號裁決書所為之處分部分：
（一）按汽車駕駛人，行經有燈光號誌管制之交岔路口闖紅燈者
      ，處新臺幣（下同）1,800 元以上5,400 元以下罰鍰，並
      計違規點數3 點，道路交通管理處罰條例第53條第1 項及
      第63條第1 項第3 款分別定有明文。次按汽車行駛至交岔
      路口應遵守燈光號誌。又車輛面對圓形紅燈表示禁止通行
      ，不得超越停止線或進入路口，道路交通安全規則第102
      條第1 項第1款 及道路交通標誌標線號誌設置規則第206
      條第5 項第1 款亦有明定。
（二）原處分意旨略以：本件異議人即受處分人甲○○所有車牌
      號碼588-CGB 號重型機車，於98年4 月3 日14時16分許，
      行經臺北縣新莊市○○路與新樹路口（往三重）處，為臺
      北縣政府警察局員警掣單逕行舉發「駕車行經有燈光號誌
      管制之交岔路口闖紅燈」違規；嗣異議人逾舉發違反道路
      交通管理事件通知單所載應到案時間內提出申訴表示不服
      舉發，經原處分機關函請舉發單位調查結果，仍認異議人
      有上開違規行為，乃依道路交通管理處罰條例第53條第1
      項、第63條第1 項第3 款暨違反道路交通管理事件統一裁
      罰基準及處理細則第44條第4 項規定，於98年8 月13日裁
      處異議人罰鍰新臺幣4,500 元，並記違規點數3 點，原處
      分並無不法等語。
（三）聲明異議意旨略以：異議人因工作關係，住臺北縣新店市
      已30多年，戶籍房屋已年久失修也無法住人，故沒有收到
      舉發違反道路交通管理事件通知單，對累進處罰金額不服
      ，故提出聲明異議等云云。
（四）經查，本件異議人所有前開車牌號碼588-CGB 號重型機車
      ，確有於上開時間，行經臺北縣新莊市○○路與新樹路口
      （往三重處）處，為臺北縣政府警察局拍照採證後，逕行
      舉發闖紅燈乙節，為異議人所不否認，並有臺北縣警察局
      北縣警交字第CG0000000 號舉發違反道路交通管理事件通
      知單、裁決書、送達證書等各1 份及採證照片2 幀在卷可
      稽。
（五）異議人雖執前詞置辯，惟前揭舉發違規通知單暨採證照片
      業經原舉發單位即臺北縣政府警察局於98年4 月14日以編
      號第713018號大宗雙掛號郵件郵寄至異議人之戶籍地址即
      苗栗縣南庄鄉東村東江64號，嗣因無人簽收，郵退原舉發
      單位，原舉發單位乃依違反道路交通管理事件統一裁罰基
      準及處理細則第5 條及行政程序法第74條規定，於98年4
      月15日，將違規單寄存於送達地之郵政機關即苗栗縣南庄
      郵局，已依法完成寄存送達等情，有異議人個人戶籍資料
      查詢結果、臺北縣政府警察局98年9 月22日北縣警交字第
      0980141314號函暨檢附送達證書影本1 份在卷可憑，且依
      上開行政程序法第74條規定，應以寄存之日期視為收受送
      達之日期，發生送達之效力（法務部法律字第0920026106
      、0920034228、0930014628號函意旨參照）。是以異議人
      雖未實際接獲舉發通知單，惟原舉發單位既係依上開法定
      程序送達，自已發生合法送達之效力，不因異議人實際上
      有無收受而有所異。從而，本件舉發通知單既經寄存於送
      達地之郵政機關，依行政程序法第74條第2 項規定，即生
      送達之效力。異議人上開所辯，自非有據，應予駁回。
（六）再按汽車所有人名稱、住所等如有變更，應向公路監理機
      關辦理登記，為道路交通安全規則第23條第1 項所明定，
      且基於便民原則，因應社會現況，交通部公路局另訂定公
      路監理電腦系統車輛車籍及駕駛人駕籍增設「通信地址」
      欄位作業注意事項，依該注意事項第1 條、第2 條、第5
      條、第6 條規定，因應車主、駕駛人之需要，准予車主、
      駕駛人於公路監理電腦系統車籍及駕籍檔中增列通信地址
      ，以利公路監理機關各項通知單之寄達。是異議人雖以前
      詞置辯，惟經本院向苗栗監理站查詢之結果，異議人並未
      向該監理站申請或陳報通訊地址，亦未變更其車籍登記，
      以供寄送本件車輛之相關資料，此有本院公務電話紀錄1
      份在卷可稽。是以，異議人因未向公路監理機申請增列通
      信地址亦未變更其車籍登記，致未能收受上開舉發通知單
      ，應屬可歸責於己之事由，故其因此所生之不利益，本應
      由其自行承擔，此亦為寄存送達制度設立之本意。準此，
      原處分機關將該違規通知單依前揭行政程序法第74條規定
      為寄存送達，自無不法之處，異議人前開所辯，洵非可採
      。本件合法寄存送達予異議人之舉發違規通知單上既已載
      明應到案日期、處所，即可期待異議人得於期限內至指定
      處所到案繳交罰鍰，惟異議人既未於期限內到案，復逾應
      到案期限60日以上，原處分機關自得依違反道路交通管理
      事件統一裁罰基準表之規定，對異議人裁處最高罰鍰。
（七）綜上所述，本件異議人既有上開於行經有燈光號誌管制之
      交岔路口闖紅燈之違規行為，原處分機關依道路交通管理
      處罰條例第53條第1 項、第63條第1 項第3 款之規定及違
      反道路交通管理事件統一裁罰基準表，裁處異議人罰鍰4,
      500 元，並記違規點數3 點，核無違法或不當之情事，聲
      明異議意旨仍執前詞，任意指摘原處分，並無理由，應予
      駁回。
陸、據上論斷，應依道路交通管理處罰條例第87條第2 項、道路
    交通案件處理辦法第18、19條，裁定如主文。
中    華    民    國    98    年    12    月    31    日
                    交通法庭  法  官  周靜妮
以上正本證明與原本無異。
如不服本裁定，應於裁定送達後5 日內向本院提出抗告狀。
                              書記官  巫穎
中    華    民    國    98    年    12    月    31    日

司法院資訊處製作；財團法人民間司法改革基金會備份。
